【裁判字號】    92,訴緝,204
【裁判日期】    921211
【裁判案由】    
【裁判全文】
臺灣板橋地方法院刑事判決                        九十二年度訴緝字第二四號
    公  訴  人  臺灣板橋地方法院檢察署檢察官
    被      告  丙○○
右列被告因偽造文書等案件，經檢察官提起公訴（九十一年度偵字第一０八四四號）
，本院合議庭裁定進行簡式審判程序，判決如左：
    主  文
丙○○共同連續行使偽造私文書，足以生損害於公眾及他人，處有期徒刑肆月，如易
科罰金，以佰元折算壹日。
扣案之萬泰商業銀行存摺壹本、金融卡壹張、密碼通知書壹張，及亞太商業銀行開戶
暨相關服務申請書上所偽造「王天丞」署名貳枚及偽造「王天丞」印文貳枚、亞太商
業銀行開戶暨相關服務申請書上所偽造「乙○○」署名貳枚及偽造「乙○○」印文貳
枚、偽造之乙○○印章壹枚、偽造之王天丞印章壹枚、變造「乙○○」國民身分證上
丙○○之相片壹張、變造「王天丞」國民身分證上丙○○之相片壹張均沒收。
    事  實
一、丙○○係無業遊民，於民國九十一年五月間某日，在臺中市中山公園，由真實姓
    名不詳之成年男子處得知可提供自己相片變造他人之國民身分證，向銀行虛偽申
    請開立存款帳戶供他人使用以換取現金花用，竟因缺錢花用，與該成年男子共同
    基於行使偽造文書之概括犯意，同意以申請一個銀行帳戶可獲新台幣（下同）一
    千元代價，將自己之照片數張提供該成年男子，由該成年男子在不詳地點，將丙
    ○○的相片換貼在脫離王天丞所持有之國民身分證上及脫離乙○○所持有之國民
    身分證上而變造國民身分證之特種文書，再將變造完成之前開國民身分證及偽造
    之王天丞、乙○○印章交付丙○○，足以生損害於王天丞、乙○○及戶政機關核
    發國民身分證之正確性，而由丙○○於同年五月十六日，持前開變造完成之王天
    丞國民身分證及偽造之王天丞印章，至臺北縣三重市○○路○段一一一號亞太商
    業銀行三重分行，佯稱為「王天丞」本人，而以「王天丞」名義申請開立帳號為
    0000000000000之活期儲蓄存款帳戶，並在亞太商業銀行開戶暨相
    關服務申請書上之申請人暨立約定書人之簽名欄及領用簽收金融卡專用欄偽造「
    王天丞」署名及「王天丞」印文各一枚，而偽造開戶暨相關服務申請書之私文書
    ，並持該申請書及前開變造之「王天丞」國民身分證（供承辦人辨視申請人之身
    分）予該分行之承辦人辦理開立帳戶而行使之，並於開戶完成領取存摺及金融卡
    ，足以生損害於王天丞及銀行管理存戶資料之正確性，再將該存摺及金融卡交給
    前開成年男子，並收取一千元之代價。復於同年六月十三日中午，持前開變造完
    成之乙○○國民身分證及偽造之乙○○印章，至臺北縣三重市○○路○段一九二
    號萬泰商業銀行三重分行，佯稱為「乙○○」本人，而以「乙○○」名義申請開
    立帳號為000000000000之綜合存款帳戶，並在萬泰商業銀行開戶申
    請書上之申請人簽名欄偽造「乙○○」署名及偽造「乙○○」印文，而偽造開戶
    申請書之私文書，並持該申請書及前開變造之「乙○○」國民身分證（供承辦人
    辨視申請人之身分）予該分行之承辦人辦理開立帳戶而行使之，並於開戶完成領
    取存摺、金融卡及金融卡密碼通知書，足以生損害於乙○○及銀行管理存戶資料
    之正確性。又於同日（即九十一年六月十三日）下午一時許，持前開變造完成之
    乙○○國民身分證及偽造之乙○○印章，至上開亞太商業銀行三重分行，佯稱為
    「乙○○」本人，而以「乙○○」名義欲申請開立綜合存款帳戶，並在亞太商業
    銀行開戶暨相關服務申請書上之申請人暨立約定書人之簽名欄及領用簽收金融卡
    專用欄偽造「乙○○」署名及偽造「乙○○」印文各一枚，而偽造開戶暨相關服
    務申請書之私文書，並持該申請書及前開變造之「乙○○」國民身分證（供承辦
    人辨視申請人之身分）予該分行之承辦人辦理開立帳戶而行使之，足以生損害於
    乙○○，惟為承辦人員潘玉婷發覺其前曾開立存款帳戶，經翻閱前次開戶資料查
    知開戶身分不同而報警查獲，並當場在丙○○身上查扣偽造之「乙○○」印章一
    枚、變造之乙○○國民身分證、前開以乙○○名義申領之萬泰商業銀行存摺一本
    （起訴書誤載為亞太商業銀行）、金融卡一張及密碼通知書一張。
二、案經臺北縣警察局三重分局報請臺灣板橋地方法院檢察署檢察官偵查起訴。
    理  由
一、右揭事實，業據被告丙○○於警、偵訊及本院審理時坦承不諱，核與證人乙○○
    及潘玉婷於偵查中之證述情節相符，並有亞太商業銀行開戶暨相關服務申請書二
    紙、萬泰商業銀行三重分行九十一年九月十七日三重字第０一九０號函附之個人
    戶基本資料查詢、更正表在卷可稽，復有偽造之「乙○○」印章一枚、變造之乙
    ○○國民身分證、前開萬泰商業銀行存摺一本、金融卡一張及密碼通知書一張等
    扣案可證，足認被告之自白與事實相符，為可採信。
二、被告提供自己相片供前開成年男子變造上開國民身分證，並持變造之國民身分證
    至銀行申請開立帳戶，係犯刑法第二百十六條、第二百十二條之行使變造特種文
    書罪，其與前開成年男子間，互有犯意聯絡及行為分擔，應依共同正犯論處。又
    冒用「王天丞」、「乙○○」名義向上開銀行申請開立帳戶，分別於開戶申請書
    之申請人簽名欄等處偽造「王天丞」、「乙○○」之署名及印文，並將開戶申請
    書交予承辦人辦理開戶事宜，係犯刑法第二百十六條、第二百十條之行使偽造私
    文書罪，其與前開成年男子間，互有犯意聯絡及行為分擔，應共同正犯論處。其
    偽造「王天丞」「乙○○」署名、印文之行為，係偽造私文書之部分行為，為偽
    造私文書罪吸收，不另論罪；又其變造特種文書、偽造私文書之低度行為復均為
    其後行使之高度行為吸收，均不另論罪。其先後各多次行使變造特種文書及行使
    偽造私文書行為，均時間緊接，所犯罪名相同，顯係出於概括之犯意為之，為連
    續犯，爰依刑法第五十六條之規定，各以一罪論，並均加重其刑。又其所犯上開
    二罪間，有方法結果之牽連關係，為牽連犯，應從一重之行使偽造私文書罪處斷
    。爰審酌被告之素行、犯罪之動機、目的、手段、智識程度、所生危害、所得利
    益及犯罪後之態度等一切情狀，量處如主文所示之刑，並諭知易科罰金之折算標
    準。
三、被告在亞太商業銀行開戶暨相關服務申請書上所偽造「王天丞」署名二枚及偽造
    「王天丞」之印文二枚、在亞太商業銀行開戶暨相關服務申請書上所偽造「乙○
    ○」署名二枚及偽造「乙○○」之印文二枚，及扣案之偽造之乙○○印章、偽造
    之王天丞印章（雖未扣案，惟無證據可證明已滅失）等，應依刑法第二百十九條
    之規定，不問屬於犯人與否，均宣告沒收。又扣案之變造「乙○○」國民身分證
    上之被告相片一張及變造「王天丞」國民身分證（雖未扣案，惟無證據可證明已
    滅失）上之被告相片一張，為被告所有而供犯罪所用之物，應依刑法第三十八條
    第一項第二款之規定沒收。又扣案之萬泰商業銀行存摺一本、金融卡一張及密碼
    通知書一張，係被告所有而因犯罪所得之物，應依刑法第三十八條第一項第三款
    之規定沒收。至本院函萬泰商業銀行三重分行調取被告以乙○○名義開戶所偽造
    之開戶申請書，惟該行僅檢送該帳戶之個人戶基本資料查詢、更正表（詳萬泰商
    業銀行三重分行九十一年九月十七日三重字第０一九０號函），且該行亦稱該帳
    戶之開戶申請書可能已遺失，有本院電話聯繫記錄附卷可參，則被告於該開戶申
    請書上所偽造之乙○○署名及印文，顯已滅失，自不另為沒收之宣告，附此敘明
    。
三、公訴意旨另以：被告基於幫助洗錢之犯意，而幫助不詳犯罪集團掩飾自己重大犯
    罪所得財物，認另涉幫助犯洗錢防制法第九條第一項之幫助洗錢罪等語。按犯罪
    事實應依證據認定之，無證據不得認定犯罪事實，刑事訴訟法第一百五十四條第
    二項定有明文。查本件依被告所供承之事實及上開卷證資料，僅足證明被告確有
    共同連續行使變造特種文書及共同連續行使偽造私文書之犯行，且依卷證資料，
    並無其他證據可證明有何犯罪集團已利用上開帳戶，掩飾自己犯何種類型之罪所
    得之財物（上開已開立之帳戶除僅存入開戶金額外，並無其他金錢存、匯或轉帳
    ），而該犯罪集團若有犯罪，其所犯之罪是否符合洗錢防制法所稱之重大犯罪，
    均無從得證，自不能遽認被告為為不詳犯罪集團洗錢之幫助犯。此外，復查無其
    他積極證據足資證明被告有公訴人所指訴之幫助洗錢犯行，是此部分不能證明被
    告犯罪，惟因公訴意旨認此部分與前開論罪部分，有牽連犯之裁判上一罪關係，
    爰不另為無罪之諭知。
據上論斷，應依刑事訴訟法第二百九十九條第一項前段、第二百七十三條之一第一項
，刑法第二十八條、第五十六條、第二百十條、第二百十二條、第二百十六條、第五
十五條、第四十一條第一項前段、第二百十九條、第三十八條第一項第二款、第三款
、罰金罰鍰提高標準條例第一條前段、第二條，判決如主文。
本案經檢察官甲○○到庭執行職務
中      華      民      國      九十二      年    十二    月    十一    日
                                  臺灣板橋地方法院刑事第六庭
                                            法官  李  幼  妃
右正本證明與原本無異。
如不服本判決，應於判決送達後十日內，向本院提出上訴狀。
                                          書記官  強  梅  芳
中      華      民      國      九十二      年    十二    月    十六    日
附錄本案論罪科刑法條全文
刑法第二百十條
偽造、變造私文書，足以生損害於公眾或他人者，處五年以下有期徒刑。
刑法第二百十二條
偽造、變造護照、旅券、免許證、特許證及關於品行、能力、服務或其他相類之證書
、介紹書，足以生損害於公眾或他人者，處一年以下有期徒刑，拘役或三百元以下罰
金。
刑法第二百十六條
行使第二百十條至第二百十五條之文書者，依偽造、變造文書或登載不實事項或使登
載不實事項之規定處斷。


司法院資訊處製作；財團法人民間司法改革基金會備份。
